【裁判字號】    98,聲,2471
【裁判日期】    980622
【裁判案由】    聲明異議
【裁判全文】
臺灣臺中地方法院刑事裁定              98年度聲字第2471號
聲明異議人
即  被  告  甲○○
上列被告因公共危險案件，對於檢察官之緩起訴處分（臺灣臺中
地方法院檢察署96年度速偵字第822號），聲明異議，本院裁定
如下：
    主  文
異議駁回。
    理  由
一、本件聲明意旨略以：緣聲明異議人甲○○前因違反道路交通
    管理處罰條例案件，經臺灣臺中地方法院檢察署偵查終結，
    裁定緩起訴在案（九十六年度速偵字第八二二號）；雖本件
    聲請人其行為已涉及公共危險案件，也願接受相關罰責、罰
    鍰。惟其行為發生時間於民國九十六年二月五日，尚於違反
    交通管理處罰條例新法修正實施前（新法實施基準日為九十
    六年九月二十一日起）尚屬適用舊法則。按刑法第二條明文
    規定：行為後法律有變更者，適用行為時之法律。但行為後
    之法律有利於行為人者，適用最有利於行為人之法律。又違
    反道路交通管理處罰條例於九十六年九月二十一日修正前定
    有明文：凡觸犯該條例案之行為者於規定吊扣駕照、罰鍰外
    ，不予另外加罰。據查：本件聲請人於行為後除依規定吊扣
    駕照、罰鍰新臺幣三萬四千五百元外，臺中地方法院檢察署
    雖以緩起訴裁定，但卻另對本件聲請人苛以加罰支付財團法
    人護理人員愛滋病防治基金會公益費用新臺幣（下同）五萬
    元之不當裁定，其原裁定已超出違反道路交通管理處罰條例
    同罪不予兩罰規定之範圍，尚構成違背法令之行為。為此，
    本件聲請人狀請鈞院調卷審核，依法撤銷支付財團法人護理
    人員愛滋病防治基金會五萬元之不當裁定（按應係指緩起訴
    處分）云云。
二、按被告所犯為死刑、無期徒刑或最輕本刑三年以上有期徒刑
    以外之罪，檢察官參酌刑法第五十七條所列事項及公共利益
    之維護，認以緩起訴為適當者，得定一年以上三年以下之緩
    起訴期間為緩起訴處分，其期間自緩起訴處分確定之日起算
    ；一行為同時觸犯刑事法律及違反行政法上義務規定者，依
    刑事法律處罰之。刑事訴訟法第二百五十三條之一第一項、
    行政罰法第二十六第一項前段分有明文。復按告訴人接受不
    起訴或緩起訴處分書後，得於七日內以書狀敘述不服之理由
    ，經原檢察官向直接上級法院檢察署檢察長或檢察總長聲請
    再議，刑事訴訟法第二百五十六條第一項前段定有明文。故
    對於緩起訴處分若有不服，而得聲請再議之主體係告訴人，
    而非受緩起訴處分之被告，且程序上應經由原不起訴或緩起
    訴處分之檢察官向上級法院檢察署檢察長或檢察總長聲請再
    議，始為合法。
三、經查：件聲明異議人甲○○於民國九十六年二月六日凌晨一
    時三十分許，於臺中縣烏日鄉某處飲酒後，已達不能安全駕
    駛動力交通工具之程度，仍駕駛車牌號碼三九○○－ＬＮ號
    自小客車行經臺中市市○路○○○路口，為警測得其呼氣所
    含酒精成分每公升達○．五五毫克，核其所為，係觸犯刑法
    第一百八十五條之三公共危險罪之刑事法律及違反道路交通
    管理處罰條例第三十五條第一項第一款之違反行政法上義務
    規定。則依行政罰法第二十六條第一項所揭示之刑罰優先及
    吸收主義，亦即刑罰吸收罰鍰，則行政機關除另可處以其他
    裁罰性之不利處分外，否則一經刑事處罰確定，即不得再處
    以罰鍰。故本件聲明異議人前揭時地之酒駕行為即應優先適
    用刑罰處罰，且一經刑事處罰確定，即不得再處以行政罰鍰
    。查聲明異議人所犯刑法第一百八十五條之三公共危險罪，
    係法定本刑為死刑、無期徒刑或最輕本刑三年以上有期徒刑
    以外之罪，業經臺灣臺中地方法院檢察署檢察官於斟酌受處
    分人之犯後態度及公共利益之維護後，認以緩起訴處分為適
    當，乃於九十六年二月七日以九十六年度速偵字第八二二號
    為緩起訴處分，並於處分書中載明緩起訴期間為二年，被告
    應書立悔過書，且應於收受緩起訴處分命令通知書之日起二
    個月內，向財團法人護理人員愛滋病防治基金會支付五萬元
    ，而聲明異議人並已依該處分書之內容履行，且緩起訴期滿
    未經撤銷已確定等情，有該緩起訴處分書、執行緩起訴處分
    命令通知書、臺中市第二信用合作社匯款回條影本各一份在
    卷可稽，復經本調借臺灣臺中地方法院檢察署九十六年度速
    偵字第八二二號、九十六年度緩字第一二五五號案卷核閱屬
    實。聲明異議人即被告甲○○係針對臺灣臺中地方法院檢察
    署檢察官九十六度速偵字第八二二號緩起訴處分聲明異議，
    聲請撤銷上開緩起訴處分所附負擔其中有關支付財團法人護
    理人員愛滋病防治基金會五萬元部分。然聲明異議人酒後駕
    車違反行政法上義務原應受罰鍰裁處部分，依上開說明，業
    經刑事法律處罰，且經實質確定，尚非以針對已確定之緩起
    訴處分聲明異議所得救濟。
四、綜上，本件聲明異議人係公共危險案件之被告，經臺灣臺中
    地方法院檢察署檢察官為緩起訴處分，則其基於被告地位，
    就經其同意之緩起訴處分所附負擔之履行，無聲明不服請求
    救濟之訴訟上權利，其逕向本院異議於法無據，應予駁回。
五、爰依刑事訴訟法第二百二十條，裁定如主文。
中    華    民    國    98    年    6    月    22     日
                  刑事第八庭    法  官  陳  葳
上正本證明與原本無異。
如不服本裁定，應於送達後五日內，向本院提出抗告狀。
                                書記官  張雅如
中    華    民    國    98    年    6    月    22     日


司法院資訊處製作；財團法人民間司法改革基金會備份。
